臺灣桃園地方法院刑事判決　　　　　　　 96年度訴字第225號
公　訴　人　台灣桃園地方法院檢察署檢察官
被　　　告　甲○○
上列被告因違反毒品危害防制條例案件，經檢察官提起公訴（95
年度毒偵字第5663號），被告於準備程序中就被訴事實為有罪之
陳述，經本院合議庭裁定由受命法官獨任行簡式審判程序，茲判
決如下：
    主  文
甲○○施用第一級毒品，累犯，處有期徒刑拾月。又施用第二級
毒品，累犯，處有期徒刑肆月。應執行有期徒刑壹年。
    事  實
一、甲○○曾於民國90年間因施用毒品案件，經觀察、勒戒後，
    認有繼續施用毒品之傾向，經令入戒治處所施以強制戒治，
    於92年3 月11日執行完畢釋放，由臺灣桃園地方法院檢察署
    檢察官於92年5 月28日以92年度戒毒偵字第159 號為不起訴
    處分確定。又於93年間因施用毒品案件，由同署檢察官於93
    年7 月6 日以93年度毒偵字第1616號提起公訴，經本院以93
    年度訴字第1283號判處有期徒刑7 月，嗣上訴於臺灣高等法
    院後，以93年度上訴字第3479號撤銷原判決，判處有期徒刑
    9 月確定，並於95年5 月2 日執行完畢（構成累犯）。
二、詎未警惕，復基於施用第一級毒品之犯意，於上開強制戒治
    執行完畢釋放後5 年內之95年9 月13日為警採尿前回溯26小
    時內之某時，在桃園縣桃園市○○路115 巷8 之2 號住處，
    以針筒注射方式施用第一級毒品海洛因一次；另基於施用第
    二級毒品之犯意，於95年9 月13日為警採尿前回溯96小時內
    之某時，在基隆地區某友人住處，以燈泡燒烤後吸食煙霧方
    式施用第二級毒品甲基安非他命一次，嗣經警於95年9 月13
    日通知甲○○到場採尿送驗後，確呈嗎啡、安非他命、甲基
    安非他命陽性反應，始查悉上情。
三、案經基隆市警察局移送臺灣桃園地方法院檢察署檢察官偵查
    起訴。
    理  由
一、本件被告甲○○所犯係死刑、無期徒刑、最輕本刑為三年以
    上有期徒刑以外之罪，其於準備程序中就被訴事實為有罪之
    陳述，經法官告知簡式審判程序之旨，並聽取公訴人、被告
    之意見後，依刑事訴訟法第273條之1第1項規定，經本院合
    議庭裁定，由受命法官獨任進行簡式審判程序，並為審理判
    決，合先敘明。
二、上開犯罪事實，業經被告於本院審理中坦承不諱，且被告於
    95年9月13日為警所採集之尿液，經送請昭信科技顧問股份
    有限公司檢驗結果，確呈嗎啡、安非他命、甲基安非他命陽
    性反應，此有基隆市警察局刑警大隊偵辦毒品案件尿液檢體
    對照表及昭信科技顧問股份有限公司濫用藥物尿液檢體檢驗
    報告各1 紙在卷可稽（見95年度毒偵字第5663號卷第12頁、
    第13頁），是被告任意性自白核與上開事證相符，被告施用
    毒品犯行堪予認定。又被告前因施用毒品案件，經本院裁定
    送觀察勒戒、強制戒治後，於92年3 月11日戒治期滿執行完
    畢等情，有刑案資料查註紀錄表、全國施用毒品案件紀錄表
    、受觀察勒戒人毒品及前科紀錄簡列表、台灣高等法院被告
    全國前案紀錄表各一份在卷為憑，其於前開強制戒治執行完
    畢五年內再犯本件施用毒品罪，可堪認定。綜上所述，被告
    係於五年內再犯毒品危害防制條例第10條之罪，應予依法論
    科。
三、按海洛因、甲基安非他命為毒品危害防制條例第2條第2項第
    1款、第2款所列管之第一級、第二級毒品。核被告所為，係
    犯毒品危害防制條例第10條第1項、第2項之施用第一級、第
    二級毒品罪。被告施用毒品前後持有毒品之低度行為，為其
    施用毒品之高度行為所吸收，不另論罪。而被告施用第一級
    毒品海洛因、第二級毒品甲基安非他命之犯行，犯意各別，
    行為互殊，應予分論併罰。至公訴意旨雖認被告係基於施用
    毒品成癮之集合犯意，而為上述施用海洛因犯行，性質上屬
    多次相同習慣之行為集合，屬集合犯，為法律上一罪。惟按
    學理上所稱「集合犯」係指該罪名之犯罪構成要件中，本身
    即含有反覆實行數個同種類行為特質之犯罪。換言之，行為
    人在主觀上係自始基於一個概括性之犯意，在密切接近之一
    定時、地持續實行之複次行為，倘依社會通念，於客觀上認
    為符合一個反覆、延續性之行為觀念者，於刑法評價上，即
    應僅成立一罪，例如經營、從事業務、收集、販賣、製造、
    散布等行為概念者是。至對於竊盜、吸毒（施用毒品）此類
    具有習慣成癮之病態性犯罪，除經囑託或選任心理、精神等
    醫學專門機構或醫師、專家鑑定結果，行為人確係有犯罪之
    倚賴性，屬病態之習慣犯，且可認行為人係基於概括之決意
    ，於密切之時、地反覆延續實行竊盜、施用毒品等犯罪，依
    社會一般客觀上之觀察，認論以一罪為適當時，再依集合犯
    之法理，祇論以包括之一罪，始足當之，否則即應依實質競
    合予以併合處罰。查本件被告固坦承其有多次施用第一級毒
    品犯行，惟僅有於95年9 月13日經警採集其尿液送驗結果呈
    嗎啡陽性反應，並查無其他證據足認被告另有多次施用第一
    級毒品海洛因之情事，依「罪證有疑，利於被告」之證據法
    則，自僅足認被告本次為警查獲之施用毒品犯行，依此，益
    難認被告係在密切之時、地反覆延續實行施用毒品海洛因，
    而對施用毒品有成癮之病態習慣，是檢察官此部分論述尚有
    誤會。查被告有前揭有期徒刑之執行紀錄，此有臺灣高等法
    院被告全國前案紀錄表1 份附卷可稽，被告於前開有期徒刑
    之執行完畢後，五年內故意再犯本件最重本刑為有期徒刑以
    上之罪，為累犯，應依刑法第47 條 第1 項之規定，加重其
    刑。爰審酌被告屢次矯治及處罰均未戒除毒癮，可見毒癮已
    深，不易自拔，另考量其犯後坦承犯行之態度、生活狀況、
    智識程度、素行等一切情狀，各量處如主文所示之刑，並定
    其應執行刑。
五、附記：被告所犯施用第二級毒品犯行，公訴人認被告係施用
    第二級毒品安非他命云云，查安非他命、甲基安非他命固同
    屬安非他命類之中樞神經興奮劑，且俗名通常互為混用，惟
    2 者究係不同之第二級毒品，並以甲基安非他命為目前國內
    濫用最為嚴重，而施用甲基安非他命之代謝最先是去N-甲基
    （N-demethylation） 形成安非他命，而施用甲基安非他命
    後，在正常尿液PH值情況下，24小時內，有43％服用劑量以
    甲基安非他命原態排出；另施用安非他命後24小時內，有30
    ％以安非他命原態排出，20％經去氨基作用及氧化作用形成
    苯甲酸，2 ％經反應形成Norephedrine（參照行政院衛生署
    出版「物質濫用」、「常見濫用藥物檢驗方法彙編」2 書所
    載），本件被告於95年9 月13日為警查獲採尿送驗結果，安
    非他命、甲基安非他命均呈陽性反應，又查施用安非他命後
    ，其尿液不致檢出甲基安非他命陽性反應，而施用甲基安非
    他命後，其尿液可檢出甲基安非他命和其代謝物安非他命成
    分，此有行政院衛生署管制藥品管理局93年11月2 日管檢字
    第0930010499號函可按，是被告尿液經檢驗出甲基安非他命
    陽性部分，應係被告施用甲基安非他命後以甲基安非他命原
    態排出者；而檢驗出安非他命陽性部分，雖施用甲基安非他
    命、安非他命均可檢驗出安非他命陽性反應，如前所述，惟
    並無其他積極證據證明被告除施用甲基安非他命外，另有施
    用安非他命犯行，參諸國內幾乎都係濫用甲基安非他命者，
    鮮有濫用安非他命者（遲至89年5 月間國內方出現第1 次在
    錠劑中檢驗出安非他命，而非甲基安非他命之案例），依「
    罪證有疑，利歸被告」之證據法則，應認前開安非他命陽性
    反應，仍係被告施用甲基安非他命後經代謝作用所致。綜上
    ，應認被告係施用第二級毒品甲基安非他命，而非安非他命
    ，是公訴人此部分認定，尚有未洽，應予更正。
據上論斷，應依刑事訴訟法第273 條之1 第1 項、第299 條第1
項前段，毒品危害防制條例第10條第1項、第2項，刑法第11 條
、第47條第1項、第51條第5款，判決如主文。
本案經檢察官鄭東峰到庭執行職務
中　　華　　民　　國　　96　　年　　3 　　月　　30　　日
                  刑事第十二庭  法　官　陳  雪  玉
以上正本證明與原本無異。
如不服本判決，應於判決送達後10日內向本院提出上訴狀（應附
繕本），上訴於臺灣高等法院。
　　　　　　　　　　　　　　  　書記官　戴  育  萍
中　　華　　民　　國　　96　　年　　4 　　月　　9 　　日
附錄論罪科刑法條
毒品危害防制條例第10條
施用第一級毒品者，處 6 月以上 5 年以下有期徒刑。
施用第二級毒品者，處 3 年以下有期徒刑。
